【裁判字號】    90,自,5
【裁判日期】    900302
【裁判案由】    侵占
【裁判全文】
臺灣板橋地方法院刑事判決                                九十年度自字第五號
    自  訴  人  甲○○即丙○○.
    被      告  乙○○
右列被告因侵占案件，經自訴人提起自訴，本院判決如左：
    主  文
乙○○無罪。
    理  由
一、自訴意旨略以︰被告乙○○於民國八十九年十月十八日向自訴人經營之丙○○○
    ○承租車牌號碼Ｌ二─三五二號營業用小客車一輛，約定每日之租金為新臺幣（
    下同）六百元，每隔五日須至丙○○○○繳納租金，詎被告自八十九年十一月七
    日起即未繳納租金，而意圖為自己不法之所有，將上開車輛予以侵占入己，因認
    被告涉犯刑法第三百三十五條第一項之侵占罪嫌。
二、按犯罪事實應依證據認定之，無證據不得推定其犯罪事實，又不能證明被告犯罪
    者，應諭知無罪之判決，刑事訴訟法第一百五十四條、第三百零一條第一項分別
    定有明文。次按自訴人之指訴係以使被告入罪為目的，必須調查其他證據證明告
    訴人之指訴與事實相符，始可採為證據，實務上迭著有明例。又刑法上之侵占罪
    ，須持有人變易其原來之持有意思而為不法所有之意思，始能成立，如僅將持有
    物延不交還或有其他原因致一時未能交還，既缺乏主觀要件，即難遽以該罪相繩
    （參照最高法院六十八年台上字第三一四六號判例意旨）。
三、訊據被告乙○○坦承曾於右揭時地向自訴人租用上開車輛等情不諱，惟堅詞否認
    有侵占之犯行，並辯稱：伊承租上開車輛後，因景氣不好，載客賺不到什麼錢，
    無法繳納租金予自訴人，伊想等到賺到錢後再繳納租金予自訴人，並無將該車輛
    據為己有之意思等語。經查：被告已於九十年二月九日下午四時許，主動將上開
    車輛歸還自訴人，並給付自訴人五千元之租金等情，業據自訴人到庭陳明無訛；
    被告又於同年月二十八日再給付自訴人租金二萬二千元，並簽發面額均為一萬五
    千元之本票二張交付自訴人以償還所積欠之租金，有其與自訴人簽署之和解書原
    本一份及上開本票影本二張附卷可稽；被告承租上開車輛後，雖有遲延繳納租金
    之情事，惟其遲延之期間僅約三個月，被告既未將上開車輛擅自處分或移置他處
    藏匿，且於自訴人請求後歸還上開車輛，足徵被告應無不法所有之意圖，則被告
    辯稱其無將上開車輛據為己有的意思等情，尚堪採信。
四、綜上所述，被告所辯尚屬可採；被告係因租用上開車輛營運後未能賺取相當之報
    酬而遲延交還該車輛，其主觀上缺乏不法所有之意思，自難僅憑自訴人片面之指
    訴，即遽對被告論以侵占罪；本案純屬民事債務糾葛，應循民事途徑解決。依照
    上開說明，本件不能證明被告犯罪，自應諭知被告無罪之判決。
據上論斷，應依刑事訴訟法第三百四十三條、第三百零一條第一項，判決如主文。
中    華    民    國      九十      年      三     月       二        日
                                   台灣板橋地方法院刑事第三庭
                                       法  官  樊  季  康
右正本證明與原本無異。
如不服本判決，應於判決送達後十日內，向本院提出上訴狀。
                                       書記官  馬  秀  芳
中    華    民    國      九十        年      三     月       五        日


司法院資訊處製作；財團法人民間司法改革基金會備份。
